臺灣新北地方法院民事裁定
111年度消債清字第11號
聲  請  人
即 債務 人  陳緯洋  
代  理  人  張凱婷律師（法扶律師）
上列當事人因消費者債務清理條例聲請清算事件，本院裁定如下
：
    主  文
債務人乙○○自中華民國111年10月25日上午10時起開始清算程序
。
本件命司法事務官進行清算程序。
    理  由
一、按債務人不能清償債務或有不能清償之虞者，得依本條例所
    定更生或清算程序，清理其債務，消費者債務清理條例（下
    稱消債條例）第3條定有明文。又按消債條例第83條第1項、
    第16條第1項法院開始清算程序之裁定，應載明其年、月、
    日、時，並即時發生效力；法院裁定開始清算程序後，得命
    司法事務官進行清算程序，必要時，得選任律師、會計師或
    其他適當之自然人或法人1人為監督人或管理人。
二、聲請意旨略以：聲請人現從事計程車司機，每月薪資新臺幣
    （下同）45,000元，其名下除土地1筆、汽車1輛外無任何財
    產，每月收入扣除個人基本生活費、母親扶養費、1名未成
    年子女扶養費後，無法清償債務。又債務人無擔保或無優先
    權之債務總額為1,879,228元，未逾1,200萬元，且於消債條
    例施行後，曾依消債條例第151條第1項向本院聲請前置調解
    ，惟聲請人未出席調解期日致調解不成立，復未經法院裁定
    開始更生清算程序或許可和解或宣告破產，爰向本院聲請清
    算等語。
三、經查：
㈠、關於前置協商之要件：聲請人於民國109年8月7日向本院聲請
    消費者債務清理之調解，最大債權銀行凱基銀行雖提出分16
    6期、年利率5％、每月清償4,342元之還款方案，然聲請人未
    出席調解期日致調解不成立，嗣於109年11月25日具狀聲請
    更生，嗣於110年7月22日撤回聲請，改於111年1月4日具狀
    聲請清算等情，有財團法人金融聯合徵信中心查詢當事人綜
    合信用報告回覆書、本院109年10月6日調解不成立證明書（
    見司消債調卷第15至18、52至53頁、消債更卷第27頁、本院
    卷第27頁）在卷可稽，並經本院職權調取本院109年度司消
    債調卷第670號、109年度消債更字第614號卷宗核閱屬實，
    堪可採認。
㈡、關於債務總額：聲請人陳報其無擔保或無優先權債務總額為1
    ,879,228元，核與凱基銀行出具之前置調解金融機構無擔保
    債務還款分配表、臺北富邦商業銀行股份有限公司、凱基銀
    行、甲○○、丙○○陳報狀、調解筆錄（見司消債調卷第51、42
    至43、45至46、40至41、44頁、消債更卷第51、41至44頁、
    本院卷第49、39至41頁），其金融機構債務應為1,814,228
    元（計算式：174,249＋770,256＋329,108＋540,615）；其非
    金融機構債務應為315,000元（計算式：95,000＋220,000）
    ，本院認應以2,129,228元（計算式：1,814,228＋315,000）
    為其債務總額。
㈢、關於聲請人之財產及收入：聲請人主張名下除土地1筆、汽車
    1輛外無任何財產等語，經核聲請人財政部北區國稅局全國
    財產稅總歸戶財產查詢清單、三重忠孝路郵局郵政存簿儲金
    簿封面暨內頁、玉山銀行東三重分行活期儲蓄存款存摺封面
    暨內頁、合作金庫銀行南三重分行綜合存款存摺封面暨內頁
    、臺灣企銀新店分行活期儲蓄存款存摺封面暨內頁、永豐銀
    行三重分行活期儲蓄存款存摺封面暨內頁、雲林縣○○鄉○○段
    000地號土地土地登記第一類謄本（見司消債調卷第19頁、
    消債更卷第49頁、本院卷第47、81至130頁）可證，除應增
    列存款945元（計算式：669＋269＋7）外，其餘堪信聲請人此
    部分之主張為真；聲請人之收入部分，依聲請人財政部北區
    國稅局107、108、109年度綜合所得稅各類所得資料清單（
    見司消債調卷第20至21頁、消債更卷第45至47頁、本院卷第
    43至45頁），其3年間給付總額為153,737元（計算式：46,9
    42＋50,552＋56,243），惟上開資料僅係作為報稅之用，依其
    陳報現從事計程車司機，每月薪資45,000元，除領有單親補
    助2,047元、於109年3月至5月領取職業駕駛人紓困補助30,0
    00元外，未領取其他補助，有收入切結書、新北市社會福利
    資格證明三重區、新北市三重區公所弱勢兒童及少年生活扶
    助審核結果通知函、臺北市計程車客運商業同業公會111年4
    月18日函、三重忠孝路郵局郵政存簿儲金簿封面暨內頁（見
    司消債調卷第22頁、消債更卷第55頁、本院卷第55至57、79
    至109、131頁）為憑，聲請人於101年6月5日退保勞保後，
    即無加保紀錄，亦有勞工保險被保險人投保資料表（見司消
    債調卷第23至24頁、消債更卷第53至54頁、本院卷第51至53
    頁）為證，復經法律扶助基金會律師代理，聲請人應已明瞭
    陳述不實將遭受之不利益，故本院暫以48,297元【計算式：
    （45,000×24＋2,047×24＋30,000）÷24】列計其每月收入。
㈣、聲請人陳稱其每月個人必要生活費用為18,960元，僅提出停
    車繳費單（見司消債調卷第29至30頁）為憑，未提出完整單
    據，惟按債務人生活所必需，以最近一年衛生福利部或直轄
    市政府所公告當地區每人每月最低生活費1.2倍計算其數額
    並應斟酌債務人之其他財產；受扶養者之必要生活費用，準
    用第一項規定計算基準數額，並依債務人依法應負擔扶養義
    務之比例認定之；債務人聲請更生或清算時所提財產及收入
    狀況說明書，其表明每月必要支出之數額，與本條例第64條
    之2第1項、第2項規定之認定標準相符者，毋庸記載原因、
    種類及提出證明文件，消債條例第64條之2第1、2項及消債
    條例施行細則第21條之1第3項分別定有明文。查本件聲請人
    主張每月個人必要生活費用為18,960元，核與消債條例第64
    條之2所定依新北市政府公告111年每人每月最低生活費15,8
    00元之1.2倍即18,960元相符，應屬合理可採。至1名未成年
    子女扶養費為8,000元部分，有戶籍謄本、財政部北區國稅
    局109、108年度綜合所得稅各類所得資料清單、全國財產稅
    總歸戶財產查詢清單（見本院卷第29、133至137頁）為憑，
    可見該未成年子女目前約17歲（94年6月出生），名下無不
    動產亦無固定薪資收入，尚難認足以維持基本日常支出，因
    未成年子女係依附於父母提供之住所共同生活，且其日常生
    活較為單純，基本生活費用當與成人之基本生活費用不同，
    其支出應較成年人為低，本院爰以前揭衛生福利部所公布之
    最低生活費標準之7成為標準計算1名未成年子女扶養費應為
    11,060元為度（計算式：15,800×0.7），又聲請人之前配偶
    為該名未成年子女之生母，亦有扶養義務，故未成年子女扶
    養費用由聲請人與其配偶共同分攤後，聲請人每月應負擔之
    該未成年子女扶養費數額為5,530元（計算式：11,060÷2）
    ，逾此部分即屬不能准許。至聲請人母親扶養費為19,000元
    部分，有戶籍謄本、臺北榮民總醫院病症暨失能診斷證明書
    、診斷證明書、財政部北區國稅局109、108年度綜合所得稅
    各類所得資料清單、全國財產稅總歸戶財產查詢清單、108
    年10月11日至111年9月9日外傭薪資明細表（見消債更卷第2
    9、35至39頁、本院卷第33至37、139至153頁）為證，可見
    其母親現年72歲（39年4月出生），現罹患肺惡性腫瘤合併
    腦移轉疾病需門診治療及追蹤複查，名下3筆不動產，且扶
    養義務人為5人，故母親扶養費部分應為3,160元（計算式：
    最低生活費15,800元×1/5）計算為宜，逾此範圍即不予計入
    。準此，聲請人之每月必要支出合計為27,650元（計算式：
    18,960＋5,530＋3,160）。
㈤、結算：聲請人以上開收入扣除必要支出後，每月有餘額20,64
    7元（計算式：48,297－27,650）可供清償債務。聲請人現年
    47歲（64年3月出生），距勞工強制退休年齡（65歲）尚約1
    8年（216月），若以每月以上開餘額20,647元之8成清償債
    務，約償還10.75年（129期），即可償還前揭所負欠之債務
    總額2,129,228元（計算式：20,647元×0.8×129月＞2,129,22
    8），惟考量聲請人尚欠其他非金融機構，若未能一併納入
    該協商方案之民間債務若遭追償，勢必影響聲請人日後協商
    方案之履行。縱計入聲請人名下雖有土地1筆、汽車1輛、存
    款945元之價值，仍足認債務人確有不能清償債務之情事。
    是本院審酌聲請人目前之收支狀況，顯無法清償聲請人前揭
    所負欠之債務總額，且考量該積欠債務之利息或違約金仍在
    增加中等情況，堪認聲請人客觀上對已屆清償期之債務有持
    續不能清償或難以清償之虞，而有藉助清算制度調整其與債
    權人間之權利義務關係而重建其經濟生活之必要，自應許聲
    請人得藉由清算程序清理債務。
四、綜上所述，本件聲請人為一般消費者，未從事營業活動，並
    有無法清償債務之虞情事，且未經法院裁定開始更生程序或
    許可和解或或宣告破產，復查無聲請人有消債條例第6條第3
    項、第8條或第82條第2項所定駁回清算聲請之事由存在，從
    而本件聲請清算，即屬有據。另依聲請人名下有土地1筆、
    汽車1輛、存款945元，堪認聲請人並非毫無任何具清算價值
    之財產可供清算，參酌本件清算程序之規模，本院認本件尚
    有進行清算之實益，故不依消債條例第85條之規定同時終止
    清算程序，附此敘明。
五、爰依首揭規定，裁定如主文。又法院終止清算程序後，聲請
    人之債務並非當然免除，仍應由法院斟酌消債條例有關免責
    之規定，例如第133條、第134條、第135條等，依職權認定
    是否裁定免責，故法院終止清算程序後，聲請人雖有免責之
    機會，惟其財產不敷清償清算程序之費用如係因上述條例所
    定不可免責之事由所致，法院即非當然為免責之裁定，聲請
    人就其所負債務仍應負清償之責，附此敘明。　　
中　　華　　民　　國　 111　　年　　10　　月　　25　　日
                民事第一庭  法　官　毛崑山
以上正本證明與原本無異。
本件裁定不得抗告。
本裁定已於民國111年10月25日上午10時公告。
中　　華　　民　　國　 111　　年　　10　　月　　25　　日
                            書記官　童淑敏
附記：
本件業已裁定開始更生程序，債權人不論有無執行名義，非依更生程序，不得行使其權利；債務人亦不得對除有優先權債權人以外之債權人再為任何清償行為。